臺灣屏東地方法院刑事判決　　　　　　　　　　　　　九十二年度訴字第五二二號
　　公　訴　人　臺灣屏東地方法院檢察署檢察官
　　被　　　告　子○○
　　選任辯護人　蘇精哲律師
　　　　　　　　許惠珠律師
　　　　　　　　徐建光律師
右列被告因誣告案件，經檢察官提起公訴（九十一年度偵字第六六八四號、九十二年
度偵字第一二０八號），本院判決如左：
      主  文
子○○意圖他人受刑事處分，向該管公務員誣告，處有期徒刑捌月。
      事  實
一、子○○於民國九十一年十二月七日，因癸○○所提出告訴關於其於九十一年十一
    月二十三日之殺人未遂案件經警方傳訊（子○○被訴殺人未遂等案件，由本院另
    案審理中），於屏東縣警察局里港分局泰山派出所製作筆錄時，竟意圖使癸○○
    、辛○○及其他五、六名不詳姓名男子受刑事處分，明知癸○○於九十一年十一
    月二十三日下午二時五十七分許，並未在屏東縣高樹鄉○○村○○路一０八號家
    中，竟向該管有偵查權限之警員誣指其於九十一年十一月二十三日下午二時五十
    七分許，駕駛車牌號碼ＷＪ─一二五一號自小貨車，至其妻妹乙○○（即癸○○
    之妻）上址住處時，突有五、六名不詳姓名之男子圍過來，癸○○以腳踹其所駕
    駛之上開車輛左車門，癸○○之弟辛○○則持鐵鎚敲上開貨車之擋風玻璃，並由
    癸○○將其拖下車，持一把菜刀抵住其脖子，強押其進入上址屋內，再由辛○○
    以鐵鎚敲擊其頭部，致其昏迷受傷倒地，直至警方到達現場時方將其喚醒，其方
    知自己右腳小腿骨折，而對癸○○、辛○○提出殺人未遂、毀損及妨害自由之告
    訴，並於臺灣屏東地方法院檢察署九十二年度偵字第一二０八號癸○○、辛○○
    殺人未遂案件，九十二年五月二十日上午偵訊中向檢察官接續誣指：「癸○○、
    辛○○及不認識的人共五、六人，把我拖進房內」等語。
二、案經癸○○提出告訴及屏東縣警察局里港分局報請台灣屏東地方法院檢察署檢察
    官偵查起訴。
      理  由
一、訊據被告子○○矢口否認上開犯行，辯稱：當天是他們打電話要其過去，其才過
    去的，癸○○等共五、六人就將其從車子上押下來，並押到房間毆打，後來其就
    昏倒了，什麼都不知道，直到警察叫醒他，其在警局中有說不要告了，是警察要
    求其說明，其才被動得向警察陳述事情經過，非主動向警方提出告訴，故其無誣
    告之故意云云，經查：
(一)、被告於九十一年十二月七日，就癸○○所告訴其於九十一年十一月二十三日之殺
    人未遂案件經警方傳訊，於屏東縣警察局里港分局泰山派出所製作筆錄時，向製
    作筆錄之警員甲○○稱其於九十一年十一月二十三日下午二時五十七分許，駕駛
    車牌號碼ＷＪ─一二五一號自小貨車，至乙○○上址住處時，突有五、六名不詳
    姓名之男子圍過來，癸○○以腳踹其所駕駛之上開車輛左車門，辛○○則持鐵鎚
    敲上開貨車之擋風玻璃，並由癸○○將其拖下車，持一把菜刀抵住其脖子，強押
    其進入上址屋內，再由辛○○以鐵鎚敲擊其頭部，致其昏迷受傷倒地，故其要癸○○及辛○○等提出毀損、殺人及妨害自由之告訴等情，業經證人甲○○於本院
    審理中證述：當初作殺人未遂的筆錄時，因被告有受傷，有問被告的意見，被告
    表示要告等語（本院卷第一０四頁至第一０五頁），且有警詢筆錄在卷可佐（警
    卷第四頁至第八頁）。就此，被告雖辯稱其只是經警傳訊時，被動的說明案情，
    有告訴警察不要告了云云，然本院於九十三年四月二十日審判期日，當庭勘驗上
開警詢錄音帶，結果為：「警員問：你要告毀損」，「被告答：毀損、殺人」；
    警員重複「殺人」，被告有重複「挾持殺人」；「警員問：妨害自由」，「被告
    答：嗯」，有本院勘驗筆錄在卷可佐（本院卷第一０一頁），故被告上開所為，
    非僅是被動的就其被訴殺人未遂案件提出辯解，更有積極提出毀損、殺人未遂及
    妨害自由告訴之舉，是被告上開所辯，顯係避就之詞，不足採信。而甲○○係泰
    山派出所警員，為刑事訴訟法第二百三十一條第一項第一款之司法警察，依同條
    第二項規定，知有犯罪嫌疑，應即開始調查，應屬刑法第一百六十九條第一項之
    「該管公務員」無疑。
(二)、又於九十一年十一月二十三日下午二時五十七分，癸○○是否在其屏東縣高樹鄉
    ○○村○○路一０八號之家中，與另五、六名不詳姓名之男子圍住被告所駕駛之
    小貨車，並以腳踹被告所駕駛之上開車輛左車門，將被告拖下車，強押被告進入
    上址屋內之行為，經證人即癸○○之妻乙○○於偵查及本院審理中證述：九十一
    年十一月二十三日下午，被告拿刀到她房間，當時其與兩個小孩及其母親、其朋
    友在房內，被告進來說，要殺她們，其告訴他，要殺她們之前，可否打電話叫其
    先生回來，他就說，叫你先生回來一起死，他還沒有與其先生講完電話，被告就
    拿刀將電話線砍斷等語（九十二年度偵字第六六八四號卷第六頁、本院卷第一六
    七至第一六九頁）；證人癸○○於本院審理時證述：九十一年十一月二十三日下
    午案發當時，其並不在現場，其當時與丙○○在蓮霧園噴藥，後來接到其太太打
    電話來說，被告拿刀子到家中要殺其太太與其岳母，要其趕快回家，後來電話講
    到一半就斷掉了等語（本院卷第第一０七至第第一０九頁、第一一四頁）；證人
    丙○○於本院審理中證述：當天下午，其在蓮霧園裡幫被告噴藥，後來被告接到
    一通電話，說家裡有事，要趕快回去，就由癸○○開車兩人一起回去，到癸○○
    家時，其沒有進去，後來才看到警察從裡面走出來等語（本院卷第一一四至第一
    二０頁），復經本院質之以：在蓮霧園中是否看到被告在打電話，證人丙○○答
    稱僅看到癸○○在接電話等語（本院卷第一一九至第一二０頁），三人於本院經
    隔離詰問之結果，就當時癸○○係在蓮霧園中工作，接到其妻乙○○告知家裡有
    事，癸○○方與丙○○開車回到家中一節所為證述，互核相符，應屬真實，堪予
    採信。佐以證人戊○○於本院審理中證述：九十一年十一月二十三日，其離癸○○家中約十公尺斜對面處之廟前下棋，聽到婦人喊救人，就去癸○○家中看，進
    去時，看到被告躺在地上，警察先到後，癸○○才跟丙○○開車回來等語（本院
    卷第一二一頁），並證述：其共進去屋內兩次，第一次進去時，癸○○還沒回來
    ，後來第二次進去是因為警察進去，其跟進去，當時癸○○也剛好回來等語（本
    院卷第第一二二至第一二四頁），亦證被告於上開時、地至癸○○家中時，癸○○並未在家，其係事後接獲其妻電話通知後，方才回家。
(三)、再就辛○○於九十一年十一月二十三日下午，如何到癸○○家中，及到達癸○○
    家中後發生何事等節，經證人辛○○於偵查及本院審理中證述：當時其在其叔叔
    壬○○家泡茶，除壬○○外，鍾萬隆亦一起泡茶，是其大哥打其叔叔之行動電話
    ，告知這件事，其在知道後，立刻騎機車到癸○○家中，到臥室門口，被告當時
    坐在門口前方一、二公尺處，說「跛腳的，你來最好」，接著刀刺過來，腳踢過
    來其拉上門，才沒有被刺到，後來被告拿刀跳到床上，要砍其大嫂，其親家母與
    大嫂將刀壓在床上，其遂拿起門邊之鐵鎚，敲被告的頭，直到被告把刀放下躺在
    床上沒有反擊，後來其叔叔壬○○進來把被告拖下床，之後救護車來，警察就幫
    忙把被告拖出來等語（九十二年度偵字第六六八四號卷第九頁、本院卷第一五四
    至第一五八頁），且證述其到達癸○○家中時，癸○○尚未回家，警察先到後，
    癸○○才回到家等語（本院卷第一五九至第一六０頁）；證人壬○○於偵查及本
    院審理中證述：當時其與辛○○及其弟鍾萬隆三人在泡茶，癸○○打其行動電話
    ，告知其說被告要去殺他太太，他在山上，請其過去看一下，後來其馬上告知辛○○癸○○電話中所說之內容，由辛○○先過去，其再過去，後來其過去時，看
    到被告躺在床上，旁邊有一把刀子，其等就將被告從床上拉下來，等警方來再將
    被告拖出房間等語（同上偵查卷第十頁、本院卷第第一六二頁至第一六六頁），
    兩人經本院隔離詰問之結果，在壬○○家泡茶及就辛○○如何到達癸○○家中一
    節，互核相符，其等證言應屬真實，值得採信。又就證人壬○○係如何到達癸○○家中一節，雖壬○○於偵查中證稱：是癸○○打電話給他，其再找鍾玉鎮一起
    快步走過去等語（同上偵查卷第十頁），於本院審理中證述其一個人用走的過去
    等語（本院卷第一六三頁），所述稍有出入，惟證人壬○○年歲已高，於本院審
    理作證時距案發當時已一年半餘，就事發經過之細節記憶難免有所模糊，且該歧
    異之處，與其所證述辛○○如何到癸○○家中並無直接相關，是尚難以此即認其
    所述不實，不值採信。
(四)、又被告所稱癸○○以腳踹其所駕駛之上開車輛左車門，癸○○之弟辛○○則持鐵
    鎚敲上開貨車之擋風玻璃等情，並於本院審理中提出照片十紙為證（本院卷第二
    六五至第二六八頁），其中編號一、二、六至十號等七張照片為其事發當日晚間
    自行在警局前所拍攝，其餘編號三至五號照片，則為證人即為被告修復車輛之丁○○事後於修車場所拍攝，業經被告供述及證人丁○○證述在卷（本院卷第二八
    七頁、第二八五頁），對照兩人所拍之照片，其中除前擋風玻璃有破裂相同外，
    被告當日於警局所拍之照片（即編號六、七、八部分），左側車門明顯並無凹陷
    毀損，然丁○○於案發後幾天所拍之照片（即編號五部分），左側車門卻有明顯
    凹陷毀損之痕跡；參以警方所拍攝之照片二張（本院卷第二六九頁），僅就前擋
    風玻璃破裂處有拍攝，就左側車門是否凹陷毀損一事，證人即拍攝照片之警員庚○○於本院審理時證述：一般其針對車輛損害會有拍照等語（本院卷第二八五頁
    ），則警方於案發現場所拍之照片既無左側車門凹陷毀損之部分，被告案發當日
    晚間於警方所拍攝之照片，左側車門亦無凹陷毀損，則該車左側車門並未遭癸○○踢陷致有凹陷毀損，應屬明確；證人丁○○事後於修車廠拍攝之照片，所顯示
    該車左側車門明顯凹陷並非癸○○於上開時地所踹甚明。至被告前擋風玻璃雖有
    破裂，然依被告所述及所提出之照片，並無法證明係辛○○所毀損，本院亦查無
    其他證據證明該毀損係辛○○所造成，是此部分被告所述顯非真實，難以採信。
(五)、又就癸○○回家後，其所駕駛車輛之停放位置，證人癸○○於九十三年四月二十
    日本院審理中證稱係停在其屋之對面（本院卷第一一二頁）；證人丙○○證稱係
    停在該屋同一面之右手邊（本院卷第一一七頁）；證人戊○○證稱係停在該屋左
    前方（本院卷第一二三頁），三人所述，雖有出入，然本件審判期日距案發當時
    ，已有一年半餘，且停車位置係屬細節之事，證人經此期間，就該細微之事，記
    憶不清，亦屬常情，是難以此即認其三人就此部分證述，有所不實，而難以採信
    。另證人己○○於本院審理中二次到庭作證，證稱：其當日到癸○○家中時，看
    到被告來之後，其就走了，不知道發生何事等語（第二０九至第二一四頁、第二
    三七至第二四二頁），就檢察官、被告之辯護人及本院所質之其他問題，或答以
    不記得，或多有閃避（本院卷第二０九至第二一四頁、第二三七至第二四五頁）
    ，是證人己○○於本院所證，亦難為被告有利之認定。
(六)、綜上所述，癸○○於九十一年十一月二十三日下午二時五十七分許，並未在屏東
    縣高樹鄉○○村○○路一０八號家中，且未與五、六名不詳姓名之男子圍住被告
    ，以腳踹被告所駕駛之上開車輛左車門，辛○○亦未持鐵鎚敲擊上開貨車之擋風
    玻璃，並由癸○○將被告拖下車，持一把菜刀抵住被告脖子，強押被告進入上址
    屋內，再由辛○○以鐵鎚敲擊其頭部，致其昏迷受傷倒地之事實，應可認定，且
    被告明知癸○○、辛○○及其他不詳姓名男子並無上揭犯罪事實，竟虛構事實而
    於員警面前指述並提出告訴，其意圖使該人等受刑事處罰之意圖自已明確。本件
    事證明確，被告誣告之犯行應堪認定。
二、按誣告罪為妨害國家審判權之罪，故就其性質而論，直接受害者係國家，即國家
    之審判事務，每因誣告而為不當之進行，至個人受害，乃國家進行不當審判事務
    所發生之結果，與誣告行為不生直接之關係，故以一訴狀誣告數人，僅能成立一
    誣告罪，最高法院十八年上字第三三號著有判例可資參照。是被告基於單一之誣
    告犯意，誣告上開姓名不詳之五、六名男子、癸○○及辛○○之犯行，應只成立
    一刑法第一百六十九條第一項之誣告罪，且被告誣告不詳之五、六名男子，既與
    誣告癸○○、辛○○部分出於單一誣告行為，侵害單一國家審判權，自不另論刑
    法第一百七十一條第一項未指定犯人之誣告罪。蓋一狀告數人，所侵害之國家審
    判權既屬單一，則雖此數人中有部分未經被告指出為何人，亦不影響侵害國家審
    判權法益為單一之結論，否則如認被告上開所為仍成立刑法第一百六十九條第一
    項之指定犯人誣告罪及第一百七十一條第一項未指定犯人之誣告罪，在被告一狀
    告特定數人之情形，即應論以同質之想像競合犯，與上開判例意旨即有違背。又
    被告誣告上開姓名不詳之五、六名男子及辛○○之犯行雖未據公訴人敘明，惟此
    部分犯行與誣告癸○○部分，為實質上一罪之關係，依刑事訴訟法第二百六十七
    條為起訴效力所及，本院自得予以一併審酌。另被告於屏東地方法院檢察署檢察
    官偵查時，雖仍指稱上開姓名不詳之五、六名男子及辛○○有其指訴之犯行，惟
    此應為其於屏東縣警察局里港分局泰山派出所製作筆錄，所為誣告行為之接續行
    為，應只成立一個誣告罪，併予敘明。爰審酌被告因刑事案件經警方傳訊，為求
    己身脫罪，竟恣意誣指他人犯罪，致使刑事偵查機關浪費無益資源，進行調查其
    所誣指之犯罪情節，對國家司法權之行使，易致生錯誤之結果，惡性非輕，且犯
    後仍飾詞冀圖卸責，未見悔意、態度惡劣，及其之犯罪動機、目的、手段等一切
    情狀，量處如主文所示之刑，以資懲儆。
據上論斷，應依刑事訴訟法第二百九十九條第一項前段，刑法第一百六十九條第一項
，判決如主文。
本案經檢察官何克昌到庭執行職務。
中      華      民      國      九十三      年    八    月    二十四    日
                                      臺灣屏東地方法院刑事第三庭
                                          審判長法  官   蔡國卿
                                                法  官   楊萬益
                                                法  官   柯雅惠
右正本證明與原本無異。
如不服本判決應於收受本判決送達後十日內向本院提出上訴書狀，其未敘述上訴理由
者，並得於提起上訴後十日內向本院補提理由書狀（均須按他造當事人之人數附繕本
 ）「切勿逕送上級法院」
                                          書記官   葉祝君
中      華      民      國      九十三      年    八    月    二十四    日
附錄本判決論罪科刑法條：
刑法第一百六十九條第一項
意圖他人受刑事或懲戒處分，向該管公務員誣告者，處七年以下有期徒刑。
